臺灣臺南地方法院民事裁定
109年度事聲字第77號
異  議  人  王伯群
            許玉玲
相  對  人  蔣清祥

            洪世龍

            汪豐富即汪信宏（下稱汪豐富）

上列當事人間聲請支付命令事件，異議人對於民國109年9月9日
本院司法事務官以108年度司促更一字第3號裁定所為之終局處分
（下稱原裁定）聲明異議，本院裁定如下：
    主  文
原裁定關於駁回異議人許玉玲就本院108年度司促更一字第3號支
付命令（下稱系爭支付命令）如附表所示部分核發確定證明書之
聲請部分廢棄。
其餘異議駁回。
    理  由
一、按當事人對於司法事務官處理事件所為之終局處分，得於處
    分送達後10日之不變期間內，以書狀向司法事務官提出異議
    ；司法事務官認前項異議有理由時，應另為適當之處分；認
    異議為無理由者，應送請法院裁定之；法院認第1項之異議
    為有理由時，應為適當之裁定；認異議為無理由者，應以裁
    定駁回之，民事訴訟法第240條之4第1項前段、第2項、第3
    項分別定有明文。本件異議人係於109年9月17日收受原裁定
    ，有本院送達證書1件在卷可按（見本院司促更一字卷）；
    異議人不服原裁定於109年9月23日具狀提出異議，復有異議
    人民事聲明異議狀上本院收文章可考（見本院事聲字卷），
    其提起本件異議，合於上開法律之規定，合先敘明。
二、異議意旨略以：原裁定駁回異議人就系爭支付命令第1、4、
    5項核發確定證明書之聲請，而相對人洪世龍固曾對系爭支
    付命令提出異議，然其異議之對象僅有異議人王伯群，而系
    爭支付命令第1項係命相對人蔣清祥、洪世龍連帶給付異議
    人王伯群、許玉玲，異議人王伯群、許玉玲並非連帶債權人
    ，故相對人洪世龍對系爭支付命令第1項異議之效力僅及於
    異議人王伯群，不及於異議人許玉玲，系爭支付命令第1項
    關於命相對人蔣清祥、洪世龍連帶給付異議人許玉玲部分未
    經異議，自已確定；另系爭支付命令第1、4、5項之主債務
    人為相對人蔣清祥，僅連帶保證人即相對人洪世龍、汪豐富
    提出異議，其異議之效力並不及於相對人蔣清祥，相對人蔣
    清祥又未提出異議，故系爭支付命令第1、4、5項關於命相
    對人蔣清祥給付異議人王伯群部分，亦已確定，異議人聲請
    就上開部分核發確定證明書自屬有據，原裁定竟駁回異議人
    核發確定證明書之聲請，顯有違誤，爰請求廢棄原裁定等語
    。
三、本院之判斷： 
（一）按數人負同一債務或有同一債權，而其給付可分者，除法
      律另有規定或契約另有訂定外，應各平均分擔或分受之；
      其給付本不可分而變為可分者亦同，民法第271條定有明
      文。又所謂連帶債權，係指數人依法律或法律行為，有同
      一債權，而各得向債務人為全部給付之請求者而言（最高
      法院79年度台上字第174號判決意旨參照）。
（二）查系爭支付命令第1項係記載「債務人蔣清祥、洪世龍應
      向債權人王伯群、許玉玲連帶清償新臺幣貳佰伍拾萬元…
      」等語，而異議人之民事聲請支付命令狀則係記載「相對
      人蔣清祥、洪世龍應給（此「給」應屬贅字）連帶給付債
      權人王伯群、許玉玲新臺幣250萬元…」等語（見本院司促
      更一字卷、司促字卷），可知異議人王伯群、許玉玲對相
      對人蔣清祥、洪世龍固有同一債權，惟該對異議人王伯群
      、許玉玲應為之新臺幣（下同）2,500,000元本息給付，
      係金錢給付，核屬可分，而由異議人民事聲請支付命令狀
      所檢附之債務清償協議書觀之（見本院司促字卷），並無
      異議人王伯群、許玉玲各得向相對人蔣清祥、洪世龍為全
      部給付請求之約定，亦未見法律有此規定（即異議人王伯
      群、許玉玲可單獨向相對人蔣清祥、洪世龍請求給付2,50
      0,000元本息），揆諸上開說明，系爭支付命令第1項應認
      為係命相對人蔣清祥、洪世龍應連帶給付異議人王伯群、
      許玉玲各1,250,000元本息。則相對人洪世龍既僅對異議
      人王伯群部分異議（見本院重訴字卷），系爭支付命令第
      1項自僅有命相對人蔣清祥、洪世龍連帶給付異議人王伯
      群1,250,000元本息部分未確定，命相對人蔣清祥、洪世
      龍連帶給付異議人許玉玲1,250,000元本息部分，因未經
      異議，則已確定，原審就此自應核發確定證明書，原裁定
      竟駁回異議人許玉玲就此部分核發確定證明書之聲請，顯
      有違誤，就此部分自應予以廢棄。
（三）次按民法第275條規定連帶債務人中之一人受確定判決，
      而其判決非基於該債務人之個人關係者，為他債務人之利
      益亦生效力，故債權人以各連帶債務人為共同被告提起給
      付之訴，被告一人提出非基於其個人關係之抗辯有理由者
      ，對於被告各人即屬必須合一確定，自應適用民事訴訟法
      第56條第1項之規定（最高法院33年上字第4810號判例意
      旨參照）。又共同訴訟人中一人之行為，是否有利益或不
      利益於他共同訴訟人，係指於行為當時就形式上觀之，有
      利或不利於共同訴訟人而言（最高法院52年台上字第1930
      號判例要旨參照）。
（四）次查：
    ⒈相對人洪世龍、汪豐富聲明異議固均未附理由，惟就其形
      式觀之，乃在阻礙系爭支付命令之確定，揆諸上開說明，
      尚不得遽認其異議之效力即不及於未異議之相對人蔣清祥
      ，應由系爭支付命令之聲請視為起訴後之受訴法院調查相
      對人洪世龍、汪豐富之異議係基於個人或非個人之事由為
      斷，與對系爭支付命令異議之人為主債務人或連帶保證人
      無涉，故異議人執前詞主張原裁定違法、不當，已屬無據
      。
    ⒉而本件係因相對人洪世龍、汪豐富對系爭支付命令聲明異
      議，使異議人系爭支付命令之聲請視為起訴後，異議人卻
      未依受訴法院命令補繳裁判費而遭裁定駁回，使受訴法院
      無從實體審認相對人洪世龍、汪豐富之異議係基於個人或
      非個人之事由，而令原審無從確定相對人洪世龍、汪豐富
      異議之效力是否及於相對人蔣清祥，惟原審權責既僅在核
      發支付命令及其確定證明書，依法僅能形式審查，而相對
      人洪世龍、汪豐富之異議係在阻礙系爭支付命令之確定，
      形式上對相對人蔣清祥有利，揆諸前揭說明，自應認相對
      人洪世龍、汪豐富異議之效力及於相對人蔣清祥，故應認
      系爭支付命令第1、4、5項命相對人蔣清祥給付異議人王
      伯群部分亦均未確定，原審自無從就此核發確定證明書，
      原裁定就此駁回異議人王伯群核發確定證明書之聲請，自
      屬有據。
四、綜上所述，系爭支付命令第1項關於命相對人蔣清祥、洪世
    龍連帶給付異議人許玉玲1,250,000元本息部分，因未經異
    議，已經確定，原審就此自應核發確定證明書，原裁定竟駁
    回異議人許玉玲就系爭支付命令如附表所示部分核發確定證
    明書之聲請，自屬有誤，異議人許玉玲就此異議，為有理由
    ，自應由本院將原裁定此部分廢棄。而就系爭支付命令第1
    、4、5項命相對人蔣清祥給付異議人王伯群部分，因相對人
    洪世龍、汪豐富異議之效力及於相對人蔣清祥，故此部分均
    未確定，原審自無從就此核發確定證明書，原裁定因而駁回
    異議人王伯群就此核發確定證明書之聲請，自無違誤，異議
    人王伯群猶執前詞指摘原裁定違法、不當，為無理由，應予
    駁回。
五、據上論結，本件異議為一部有理由、一部無理由，依民事訴
    訟法第240條之4第3項，裁定如主文。
中　　華　　民　　國　　109 　年　　11　　月　　18　　日
                  民事第一庭  法  官  游育倫
以上正本係照原本作成。
如對本裁定抗告須於裁定送達後10日內向本院提出抗告狀，並繳
納抗告費新臺幣1,000元。
中　　華　　民　　國　　109 　年　　11　　月　　24　　日
                              書記官  林彥丞
附表：
債務人蔣清祥、洪世龍應向債權人許玉玲連帶清償1,250,000元
，及自103年8月1日起至清償日止，按年息20%計算之利息。